臺灣臺中地方法院刑事判決　　　　　　 99年度易緝字第225號
公　訴　人　臺灣臺中地方法院檢察署檢察官
被　　　告　李依珊
上列被告因詐欺等案件，經檢察官提起公訴（99年度偵字第639
號），本院判決如下：
    主    文
李依珊犯如附表一所示之罪，各處如附表一所示之刑(含主刑及
從刑)。應執行有期徒刑壹年，如易科罰金，以新臺幣壹仟元折
算壹日，扣案如附表二所示之物均沒收。
    犯罪事實及理由
壹、犯罪事實：胡怡祥（業經本院審結，綽號祥哥）與真實姓名
    年籍不詳綽號「阿強」之成年大陸男子所組成之詐騙集團等
    人，共同基於意圖為自己不法所有之犯意聯絡，約定由「阿
    強」所組之詐欺集團成員負責以電話聯繫被害人，佯以司法
    人員、網路購物、中獎通知、帳號被冒用等各種詐術詐騙被
    害人，而由胡怡祥為首之車手集團，在臺灣地區負責取得人
    頭金融帳戶供被害人匯款及至各金融機構提領詐得之款項。
    謀議既定，胡怡祥即自97年10月間，覓得賴俊彥（業經審結
    ）、楊誠彰（業經審結），自同年11月、12月間另覓得許修
    弦（業經審結）、李依珊、蔡承桓（業經審結）、吳興成（
    業經本院另案審結）等人，共同基於意圖為自己不法所有之
    犯意聯絡，共組車手集團，由胡怡祥負責向真實姓名年籍不
    詳綽號「小偉」之成年男子，以新臺幣（下同）1萬元收購
    存摺正本、金融卡（含密碼）及以2萬5000元至3萬5000元不
    等之價格，收購人頭帳戶之存摺正本、印章及金融卡(含密
    碼)，胡怡祥再指示賴俊彥等車手前往收取人頭金融帳戶，
    並將人頭金融帳戶帳號回報予「阿強」，由「阿強」所屬詐
    欺集團成員，分別於：
一、98年3月14日下午6時許，詐騙集團某真實姓名、年籍均不詳
    之成年男子，撥打電話予許錦雲，佯稱因其網路購物付款方
    式誤改為分期付款，為避免錯誤扣款，須至提款機操作取消
    分期付款，致許錦雲陷於錯誤，而於同日下午6時19分至6時
    25分止，陸續將9萬5000元、4000元、1000元匯至第一商業
    銀行小港分行、戶名黃盛源、帳號00000000000號之帳戶內
    而受騙。
二、98年3月10日上午11時許，詐騙集團某真實姓名、年籍均不
    詳之成年男子，撥打電話予范德祿，自稱係派出所警官，佯
    稱范德祿之身分遭冒名申請帳戶，帳戶內的金額涉及洗錢案
    ，要求釐清案情必須先將帳戶凍結，致范德祿陷於錯誤，於
    時匯款29萬元至元大銀行士林分行、戶名吳思萱、帳號0000
    0000000000號之帳戶內而受騙。
三、98年4月2日下午5時許，詐騙集團某真實姓名、年籍均不詳
    之成年女子，撥打電話予林均澄，佯稱因其網路購物付款方
    式設定為分期付款時操作錯誤，為避免錯誤溢扣款，須至提
    款機操作取消分期付款，致林均澄陷於錯誤，而於同日下午
    5時56分許，將2萬123元匯至合作金庫商業銀行豐原分行、
    戶名陳紹基、帳號0000000000000號之帳戶內而受騙。
四、98年4月2日下午7時30分許，詐騙集團某真實姓名、年籍均
    不詳之成年人，撥打電話予鄭志和，佯稱因其網路購物交易
    扣款方式設定錯誤，為避免錯誤溢扣款，須至提款機操作取
    消分期付款，致林均澄陷於錯誤，而於同日下午9時14分許
    ，將2萬1121元匯至中華郵政股份有限公司豐原郵局、戶名
    陳紹基、帳號00000000000000號之帳戶內而受騙。
五、98年4月2日下午9時許，詐騙集團某真實姓名、年籍均不詳
    之成年女子，撥打電話予陳琇瑩，佯稱因其網路購物付款方
    式誤改為分期付款，為避免錯誤溢扣款，須至提款機操作取
    消分期付款，致陳琇瑩陷於錯誤，而於同日下午9時23分許
    ，陸續將2萬0006元、5076元、1萬2313元（該筆警示攔截追
    回）匯至中華郵政股份有限公司豐原郵局、戶名陳紹基、帳
    號00000000000000號之帳戶內而受騙。
六、98年2月27日上午11時許，詐騙集團某真實姓名、年籍均不
    詳之成年成員撥打電話予鄭文婷，自稱係臺北地檢署「楊淑
    惠」檢察官，並佯稱鄭文婷之資料遭冒用，需要監管其名下
    之帳戶，要求鄭文婷將其帳戶內之金錢提領並匯至指定帳戶
    ，致鄭文婷陷於錯誤，於同日12時28分許匯款3萬7000元至
    彰化銀行西屯分行、戶名曾茄龍、帳號000000 00000000 號
    之帳戶內而受騙。俟「阿強」所屬詐欺集團騙得被害人匯款
    後，「阿強」旋將訊息通報胡怡祥，胡怡祥再指示賴俊彥、
    許修弦、蔡承桓、楊誠彰、吳興成、李依珊等車手，以2 人
    、3人或4人一組不等人數，並分早班、晚班之方式，前往提
    領上揭被害人受騙之贓款，且以上贓款均由胡怡祥扣除分紅
    1成及收購帳戶之支出後匯至「阿強」指定之帳戶內。嗣於
    98年4月7日上午7時30分許，在臺中市○○路○段26號3樓，
    為警查獲。
貳、本案檢察官、被告並未就卷內證據資料之證據能力有所爭執
    ，且迄於言詞辯論終結前，均未主張有刑事訴訟法第159條
    第1項不得為證據之情形，是應認已同意卷內證據均得作為
    證據，且經本院審酌後，認無不適當之情形，應認本案調查
    之卷內證據均有證據能力，亦無蛇足說明其為有證據能力之
    必要(最高法院96年台上字第7337號判決參照)，是下列供述
    及非供述證據，均有證據能力。
參、訊據被告坦承加入前揭以胡怡祥為首之詐欺車手集團及前揭
    犯罪事實（六）所示犯行，惟矢口否認其餘犯行，辯稱：伊
    於98年3月10日之前已經離開詐騙集團，伊等車手由何人領
    錢，係以帳戶為男生或女生決定，胡怡祥在3月初時告知伊
    因為現在女生領錢的帳本比較少，遂叫伊休息，又楊誠彰與
    其女友在本案查獲後有告知伊，胡怡祥係因知道會遭查獲始
    令伊先不要做了云云。經查：
一、認定犯罪事實所憑之證據及理由：
（一）前揭犯罪事實，業據證人即共犯賴俊彥、許修弦、蔡承桓
      、楊誠彰、吳興成、胡怡祥於檢察官偵訊及本院供述明確
      ，核與證人即被害人許錦雲、范德祿、林均澄、鄭志和、
      陳琇瑩、鄭文婷等人於警詢中證述之情節相符（見高雄市
      政府警察局小港警察分局卷第53、119、69、76、84、102
      頁），並有扣押物品目錄表、黃盛源之第一商業銀行小港
      分行開戶資料及交易明細、第一銀行自動櫃員機交易明細
      單3紙、陳紹基之合作金庫商業銀行豐原分行開戶資料及
      交易明細、陳紹基之中華郵政股份有限公司豐原郵局開戶
      資料及交易明細、郵局自動櫃員機交易明細單4紙、曾茄
      龍之彰化銀行西屯分行開戶資料及交易明細、彰化銀行存
      款憑條1紙、吳思萱之元大銀行士林分行開戶資料及交易
      明細等資料在卷可稽，復有吳思萱之元大銀行士林分行存
      摺1本、金融卡、印章、黃盛源之合作金庫存摺1本、曾茄
      龍之彰化銀行存摺1本等物扣案。
（二）被告於另案本院98年度訴字第1840號及台灣高等法院台中
      分院98年度上易字第1337號案件中，就其參與前揭詐欺車
      手集團，並自98年2月17日起至4月6日止陸續有多次詐欺
      犯行等情，均供認不諱（98年度訴字第1840號卷第186 至
      192頁），又於另案本院98年度易字第2438號案件中，就
      其參與前揭詐欺車手集團，並亦為自98年2月17日起至4月
      6日止陸續有多次詐欺犯行等情，亦供認不諱（98年度訴
      字第2438號卷第103至105頁、190至204頁），此業據本院
      調閱上開卷宗屬實，再被告於98年5月12日另案檢察官偵
      查中供稱：伊與胡怡祥等車手集團成員近一個月未見面等
      語（98年度偵字第14778號卷第74頁），均足見被告於前
      揭4月7日為警查獲前，確仍有於該詐欺車手集團工作之事
      實，且綽號小白之賴俊彥於98年3月27日仍有向被告言稱
      略謂：因被告還未睡，其要幫被告代班之話語等情，此有
      通訊監察譯文可稽(98年度聲拘字第148號卷第10頁)，而
      被告於本院亦坦承有前揭對話內容(本院卷第48頁反面)，
      且經質諸被告：「問:你不是已經離開該詐騙集團，為何
      他要代你的班」？被告亦僅能空泛辯稱：「我不知道他在
      講什麼」云云（同前頁），是益徵被告於98年3月10日之
      後仍有參與該詐騙集團犯行之事實。
（三）按共同正犯係共同實施犯罪行為之人，在共同意思範圍內
      ，各自分擔犯罪行為之一部，相互利用他人之行為，以達
      其犯罪之目的，其成立不以全體均行參與實施犯罪構成要
      件之行為要件；參與犯罪構成要件之行為者，固為共同正
      犯；以自己共同犯罪之意思，參與犯罪構成要件以外之行
      為，或以自己共同犯罪之意思，事前同謀，而由其中一部
      分人實行犯罪之行為者，亦均應認為共同正犯，使之對於
      全部行為所發生之結果，負其責任（司法院大法官會議釋
      字第109號解釋參照、最高法院77年臺上字第2135號判例
      參照）。參酌共同被告胡怡祥於偵訊中供稱:伊從97年10
      月開始擔任詐欺集團車手、李依珊是97年11、12月加入、
      小白賴俊彥約是97年10月加入、羅玉蓮是97年10、11月加
      入，許修弦是羅玉蓮被捉後才來等語（98年度偵字第9188
      號影印卷第1頁、第1頁反面），共同被告即共犯許修弦於
      98 年4月7日偵訊中供稱:伊加入詐欺集團當車手已5、6個
      月等語（同前偵字第9188號影印卷第5頁反面），共同被
      告即共犯蔡承桓於偵訊中供稱:伊於97年底加入等語（同
      前偵字第9188號影印卷第6頁反面），共同被告即共犯楊
      承彰於偵訊中供稱:伊於97年10月加入詐騙集團等語（同
      前偵字第9188號影印卷第7頁反面），共同被告即共犯吳
      興成於偵訊中供稱:伊於97年12月加入詐騙集團等語（同
      前偵字第9188號影印卷第11頁），堪認胡怡祥、賴俊彥、
      楊誠彰係自97年10月間，被告李依珊、許修弦、蔡承桓、
      吳興成係自同年11月、12月間，加入該詐騙集團擔任車手
      ，是堪認被告李依珊係其加入詐欺集團之時起，即與詐欺
      集團成員胡怡祥、賴俊彥、許修弦、蔡承桓、楊誠彰、吳
      興成等人，有共同犯意之聯絡及行為之分擔。
二、對被告辯解、有利部分不採之理由：證人楊誠彰於本院固證
    稱：被告於案發前有一段時間沒有參與該詐欺集團之工作云
    云（本院卷第49頁正、反面），證人胡怡祥於本院固證稱：
    被告自98年農曆過年後即未再參與該詐欺集團之工作云云（
    本院卷第53頁反面），惟查：
（一）證人胡怡祥於本院證稱：伊等車手集團係因所利用之部分
      帳戶為女姓，考量大筆金額之款項需臨櫃提領，故找被告
      加入參與等語（本院卷第52 頁背面），證人楊誠彰於本
      院證稱：該詐欺車手集團僅只被告一名女性等語（本院卷
      第49頁反面），而以前揭被告所爭執之98年3月10日之後
      該詐騙集團既尚有利用女姓之帳戶資料如本案之吳思萱，
      另案之吳思萱、阮淑淇、蘇美如等帳戶（即如本院98年度
      易字第2438號犯罪事實(12)至(16)），則該以證人胡怡祥
      為首之詐欺車手集團顯於被告所爭執之期間內，仍有利用
      、使用女性帳戶資料之必要，被告所辯胡怡祥稱因女生領
      錢的帳本比較少遂叫其休息云云，要與事實不符，不足採
      信。
（二）證人楊誠彰於本院證稱：胡怡祥未曾告知伊被告何以未再
      參與該詐欺車手集團，且伊未曾與被告談及何以嗣後未再
      參與云云（本院卷第50頁反面、51頁反面），經核要與被
      告前揭所辯不符，證人胡怡祥於本院證稱：被告係主動向
      伊告知要另謀他職而離開該詐欺車手集團，與伊是否有工
      作要派與被告無關云云（本院卷第53頁背面、54頁），經
      核亦與被告前揭所辯不符，是均足見被告所辯與證人楊誠
      彰、胡怡祥有利被告之詞不符，不足憑採。
（三）證人胡怡祥於於偵查中供稱：被告加入後僅於98年1、2
      月間過年時有休息至元宵後才再開始等語(98年度偵字第
      147 78號卷第85頁)，經核亦與證人胡怡祥前揭有利被告
      之證詞不符。
（四）綜上所述，證人楊誠彰、胡怡祥於本院有利被告之證詞要
      與該詐欺車手集團之運作方式不符，復多有瑕疵可指，所
      為有利被告之證詞及被告所辯，均不足為被告有利之認定
      ，核與被告所辯均不足採。
三、綜上所述，本案事證明確，被告所辯，要屬事後卸責之詞，
    不足採信，被告犯行，堪以認定。
肆、核被告所為，均係犯刑法刑法第339條第1項之詐欺取財罪。
    被告與賴俊彥、許修弦、蔡承桓、楊誠彰、吳興成、胡怡祥
    及其他真實姓名、年籍均不詳之詐騙集團成年成員間，就前
    揭犯罪事實欄一至六所示之詐欺取財犯行，顯有犯意聯絡及
    行為分擔，均為共同正犯。被告所犯上開6罪，均犯意各別
    ，行為互異，均應分論併罰。爰審酌被告未與被害人和解且
    本案與其他共犯之犯後態度有所區別，其犯罪被害情節及個
    別被害人遭詐騙之金額差距非大，無需為量刑之區別，又其
    就本案犯行之分擔，雖擔任車手，較其他親自實施詐騙者為
    輕，亦較擔任車手首謀之胡怡祥為輕，其所為助長詐欺取財
    之惡質歪風，嚴重干擾社會正常交易及人與人之互信基礎，
    肇致許多被害人畢生積蓄遭洗一空，衍生諸多社會問題，是
    此種類型之犯罪，依其規模、惡性、所造成之損害，均遠非
    通常之詐欺個案可比等一切情狀，爰分別量處如附表一所示
    之刑及諭知易科罰金之折算標準，再依被告所為整體犯罪非
    難評價，為其定執行刑時有利之考量。另被告行為後，原刑
    法第41條第2項規定「前項規定於數罪併罰，其應執行之刑
    未逾6月者，亦適用之」（此條項關於數罪併罰，數宣告刑
    均得易科罰金，而定應執行之刑逾6月個月者，排除適用同
    條第1項得易科罰金之規定部分，與憲法第23條規定有違，
    並與司法院釋字第366號解釋不符，已經司法院大法官於98
    年6月19日以釋字第662號解釋失其效力），業經修正為「第
    1 項至第4項及第7項之規定，於數罪併罰之數罪均得易科罰
    金或易服社會勞動，其應執行之刑逾6月者，亦適用之」（
    即同條第8項），於99年1月1日施行，依刑法第2條第1項規
    定比較結果，以新修正施行之規定較有利於被告，故應適用
    最近修正施行之刑法第41條第8項規定，就被告定其應執行
    之刑及易科罰金折算標準。
伍、按刑法第38條第3項係規定「犯人」所有供犯罪所用之物，
    得宣告沒收，並非規定屬「被告」所有之物，始得宣告沒收
    ，而共同正犯於意思聯絡範圍內，組成一共犯團體，團體中
    之任何成員均為「犯人」，供犯罪所用之物，只要屬於「犯
    人」所有，均得宣告沒收，不以必屬於本件被告所有者為限
    （最高法院92年度臺上字第787號判決要旨參照）；又沒收
    為從刑之一種，依主從不可分之原則，應附隨緊接於主刑之
    下而同時宣告；又共同正犯因相互間利用他人之行為，以遂
    行其犯意之實現，本於責任共同之原則，有關沒收部分，對
    於共犯間供犯罪所用之物，自均應為沒收之諭知（最高法院
    91年度臺上字第5583號判決要旨參照）；另按刑法第38條第
    1項第2款所定得沒收之供犯罪所用或供犯罪預備之物，必於
    犯罪有直接關係者，始屬相當。如於犯罪無直接關係，僅係
    供間接使用者，即難依上開法條規定宣告沒收（最高法院96
    年度臺非字第43號判決要旨參照）。經查：扣案黃盛源之合
    作金庫存摺1本係供前開犯罪事實一匯款、領款所用之物、
    吳思萱之元大銀行士林分行存摺1本、金融卡1張、印章1枚
    係供前開犯罪事實二匯款、領款所用之物、曾茄龍之彰化銀
    行存摺1本係供前開犯罪事實六匯款、領款所用之物，且為
    共犯胡怡祥所有，此有扣押物品目錄表1份在卷可憑，爰均
    應檢察官之聲請依刑法第38條第1項第2款規定，於附表一所
    示犯行論罪科刑時，併予宣告沒收。
據上論斷，應依刑事訴訟法第299條第1項前段，刑法第2條第1項
、第28條、第339條第1項、第41條第1項前段、第8項、第38 條
第1項第2款、第51條第5款，刑法施行法第1條之1，判決如主文
。
中    華    民    國   100    年    1     月    31    日
                    刑事第18庭審判長法  官 郭書豪
                                    法  官 林世民
                                    法  官 蕭一弘
以上正本證明與原本無異。
如不服本判決應於收受送達後10日內向本院提出上訴書狀，並應
敘述具體理由；其未敘述上訴理由者，應於上訴期間屆滿後20日
內向本院補提理由書（均須按他造當事人之人數附繕本）「切勿
逕送上級法院」。
                                    書記官 鄭淑英
中    華    民    國   100    年    1     月    31    日
附錄論罪科刑法條：
刑法第339條第1項
意圖為自己或第三人不法之所有，以詐術使人將本人或第三人之
物交付者，處5年以下有期徒刑、拘役或科或併科1千元以下罰金
。
附表一：
┌──┬──────────────┬─────────────────┐
│編號│   犯罪行為                 │          罪名及應處之刑          │
├──┼──────────────┼─────────────────┤
│1   │犯罪事實欄一(一)所示部分    │李依珊共同犯詐欺取財罪，處有期徒刑│
│    │                            │肆月，如易科罰金，以新臺幣壹仟元折│
│    │                            │算壹日，扣案如附表二編號一所示之物│
│    │                            │沒收。                            │
├──┼──────────────┼─────────────────┤
│2   │犯罪事實欄一(二)所示部分    │李依珊共同犯詐欺取財罪，處有期徒刑│
│    │                            │肆月，如易科罰金，以新臺幣壹仟元折│
│    │                            │算壹日，扣案如附表二編號二所示之物│
│    │                            │沒收。                            │
├──┼──────────────┼─────────────────┤
│3   │犯罪事實欄一(三)所示部分    │李依珊共同犯詐欺取財罪，處有期徒刑│
│    │                            │肆月，如易科罰金，以新臺幣壹仟元折│
│    │                            │算壹日。                          │
├──┼──────────────┼─────────────────┤
│4   │犯罪事實欄一(四)所示部分    │同上                              │
├──┼──────────────┼─────────────────┤
│5   │犯罪事實欄一(五)所示部分    │同上                              │
├──┼──────────────┼─────────────────┤
│6   │犯罪事實欄一(六)所示部分    │李依珊共同犯詐欺取財罪，處有期徒刑│
│    │                            │肆月，如易科罰金，以新臺幣壹仟元折│
│    │                            │算壹日，扣案如附表二編號三所示之物│
│    │                            │沒收。                            │
└──┴──────────────┴─────────────────┘
附表二
┌──┬────────────────────────────────┐
│編號│  沒收物                                                        │
├──┼────────────────────────────────┤
│1   │扣案黃盛源之合作金庫銀行帳號0000000000000號帳戶存摺一本。       │
├──┼────────────────────────────────┤
│2   │扣案吳思萱之元大銀行士林分行帳號00000000000000號帳戶存摺一本、金│
│    │融卡一張、印章一枚。                                            │
├──┼────────────────────────────────┤
│3   │扣案曾茄龍之彰化銀行帳號00000000000000號帳戶存摺一本            │
└──┴────────────────────────────────┘